【裁判字號】    99,易,447
【裁判日期】    991021
【裁判案由】    家庭暴力防治法等
【裁判全文】
臺灣基隆地方法院刑事判決               99年度易字第447號
公  訴  人  臺灣基隆地方法院檢察署檢察官
被      告  乙○○
上列被告因違反家庭暴力防治法等案件，經檢察官提起公訴（99
年度偵字第4339號），因被告所犯為死刑、無期徒刑、最輕本刑
為3 年以上有期徒刑或高等法院管轄第一審案件以外之罪，且於
準備程序進行中，被告先就被訴事實為有罪之陳述，經本院裁定
進行簡式審判程序，本院判決如下：
    主  文
乙○○違反法院依家庭暴力防治法第十六條第三項所為之禁止實
施家庭暴力之暫時保護令裁定，處拘役肆拾日，如易科罰金，以
新台幣壹仟元折算壹日；扣案之鐵鎚壹支，沒收之。
    事  實
一、乙○○與丙○○○為夫妻關係，係家庭暴力防治法所稱之家
    庭成員，因乙○○多次傷害丙○○○，丙○○○遂向本院聲
    請核發暫時保護令，經本院家事法庭於民國99年9 月7 日核
    發99年度暫家護字第86號民事暫時保護令，令乙○○不得對
    丙○○○實施身體或精神上不法侵害之行為，乙○○於99年
    9 月12日下午2 時17分許，在其經營位於基隆市○○區○○
    路北二高橋下之水果攤位親自收受該保護令，已知悉該保護
    令之內容，竟因不滿丙○○○向法院聲請保護令，遂於同日
    下午2 時45分許，持其所有之鐵鎚1 支，前往丙○○○經營
    位於基隆市○○區○○路360 號前之水果攤位，持鐵鎚喝令
    丙○○○跪下，以此脅迫方式使丙○○○行無義務之事，惟
    因丙○○○趁隙奪下乙○○所持鐵鎚，致乙○○所為之強制
    犯行未能遂行，乙○○見鐵鎚遭丙○○○奪下，復持丙○○
    ○經營前開攤位擺放之甘蔗作勢追打丙○○○，以此方式對
    丙○○○實施精神上不法侵害之行為，而違反上開保護令之
    內容。嗣經警據報到場制止，並扣得乙○○所有之鐵鎚1 支
    ，始悉上情。
二、案經丙○○○訴由基隆市警察局第四分局報請臺灣基隆地方
    法院檢察署檢察官偵查起訴。
    理  由
壹、程序方面
一、按最重本刑為3 年以下有期徒刑、拘役或專科罰金之罪，經
    第二審判決者，不得上訴於第三審法院，刑事訴訟法第376
    條第1 款定有明文；又除簡式審判程序、簡易程序及第376
    條第1 款、第2 款所列之罪之案件外，第一審應行合議審判
    ，刑事訴訟法第284 條之1 亦有明文。本件被告乙○○涉犯
    家庭暴力防治法第61條第1 款及刑法第304 條之罪，均屬最
    重本刑為3 年有期徒刑之罪，依上開規定得行獨任審判，核
    先敘明。
二、被告所犯者非為死刑、無期徒刑、最輕本刑為3 年以上有期
    徒刑之罪或高等法院管轄第一審案件，其於準備程序進行中
    ，先就被訴事實為有罪之陳述，經告知其簡式審判程序之旨
    ，並聽取公訴人、被告之意見後，本院依刑事訴訟法第273
    條之1 第1 項之規定，裁定以簡式審判程序進行本案之審理
    。
貳、實體事項
一、事實認定部分
    上開事實，業據被告於本院審理時坦承不諱，核與證人丙○
    ○○、警員陳國珍證述之情節相符，復有本院家事法庭99年
    度暫家護字第86號民事暫時保護令、送達證書、保護令執行
    紀錄表及現場照片附卷可稽，另有鐵鎚1 支扣案為佐，足認
    被告之自白與事實相符，事證明確，被告之犯行應堪認定。
二、法律適用部分
（一）按配偶為家庭暴力防治法所定之家庭成員，家庭成員間實
      施身體或精神上不法侵害之行為，即為家庭暴力防治法所
      稱之家庭暴力，家庭暴力防治法第2 條第1 款及第3 條第
      1 款分有明文；被告與丙○○○為夫妻關係，此有國民身
      分證影本在卷可參，是被告與丙○○○為家庭暴力防治法
      第3 條第1 款所稱之家庭成員，而被告於前開時、地，先
      持鐵鎚喝令丙○○○跪下，復持甘蔗作勢追打丙○○○之
      行為，雖未使丙○○○受傷，然已該當精神上不法侵害之
      行為，即屬家庭暴力防治法所稱之家庭暴力。又按刑法第
      304 條之強暴、脅迫，祇以所用之強脅手段足以妨害他人
      行使權利，或足使他人行無義務之事為已足，並非以被害
      人之自由完全受其壓制為必要（最高法院28年上字第3650
      號判例可資參照）；被告持鐵鎚喝令丙○○○跪下之行為
      ，縱該脅迫方式未完全壓制丙○○○之自由，然因被告所
      用之脅迫手段已足使他人行無義務之事，即使丙○○○未
      依被告之要求跪下，參酌上開意旨，自仍該當刑法第304
      條之要件，是核被告所為，係犯家庭暴力防治法第61條第
      1 款之違反保護令罪及刑法第304 條第2 項、第1 項之強
      制未遂罪。被告已以持鐵鎚喝令之脅迫方式，命丙○○○
      跪下而著手於強制犯行之實行，嗣因丙○○○奪下被告所
      持鐵鎚而未能遂行，亦即被告所為強制犯行尚屬未遂，應
      依刑法第25條第2 項之規定，按既遂犯之刑減輕之。
（二）被告以一行為同時觸犯上開2 罪名，為想像競合犯，應從
      重依違反保護令罪處斷。
（三）爰審酌告已知悉保護令之內容，竟在公開場所持鐵鎚喝令
      丙○○○跪下，並對丙○○○實施精神上不法侵害之行為
      而違反保護令，法治觀念已有偏差，且被告持械喝斥及追
      打丙○○○之行為危險性非低，對丙○○○造成心理上之
      恐懼，所為顯不足取，然被告於本院審理時已坦承犯行，
      深表悔悟，犯後態度尚屬良好，復已獲取丙○○○之原諒
      等一切情狀，量處如主文所示之刑，並諭知易科罰金之折
      算標準。
（四）扣案之鐵鎚1 支，為被告所有供為本件犯行所用之物，業
      經被告坦認無誤，是應依刑法第38條第1 項第2 款之規定
      宣告沒收。
據上論斷，應依刑事訴訟法第284 條之1 、第273 條之1 第1 項
、第299 條第1 項前段，家庭暴力防治法第61條第1 款，刑法第
11條前段、第304 條第1 項、第2 項、第55條、第25條、第41條
第1 項前段、第38條第1 項第2 款，刑法施行法第1 條之1 ，判
決如主文。
本案經檢察官甲○○到庭執行職務。
中    華    民    國    99    年    10    月    21    日
                  刑事第三庭法    官  邰婉玲
以上正本證明與原本無異。
如不服本判決應於收受送達後10日內向本院提出上訴書狀，並應
敘述具體理由；其未敘述上訴理由者，應於上訴期間屆滿後20日
內向本院補提理由書（均須按他造當事人之人數附繕本）「切勿
逕送上級法院」。
中    華    民    國    99    年    10    月    21    日
                            書 記 官  王惠萍
附錄論罪法條：
家庭暴力防治法第61條
違反法院依第 14 條第 1 項、第 16 條第 3 項所為之下列裁定
者，為本法所稱違反保護令罪，處 3 年以下有期徒刑、拘役或
科或併科新臺幣 10 萬元以下罰金：
一、禁止實施家庭暴力。
二、禁止騷擾、接觸、跟蹤、通話、通信或其他非必要之聯絡行
    為。
三、遷出住居所。
四、遠離住居所、工作場所、學校或其他特定場所。
五、完成加害人處遇計畫。
中華民國刑法第304條
（強制罪）
以強暴、脅迫使人行無義務之事或妨害人行使權利者，處 3 年
以下有期徒刑、拘役或 3 百元以下罰金。
前項之未遂犯罰之。

司法院資訊處製作；財團法人民間司法改革基金會備份。
